臺灣高等法院臺南分院刑事裁定
110年度聲字第1138號
聲  請  人  
即  被  告  沈育權




選任辯護人  許洋頊律師（扶助律師）
上列聲請人即被告因違反毒品危害防制條例案件（本院110年度
上訴字第625號），被告聲請具保停止羈押，本院裁定如下：
    主  文
聲請駁回。
    理  由
一、聲請意旨略以：被告偵審階段均坦承犯行，並配合檢警追查
    上游，犯後態度良好，實無逃亡之虞。被告前固有通緝紀錄
    ，係因在外工作，從事冷氣安裝及保養，家人不諳法律未即
    時通知開庭時間所致，實非有意規避刑責，遑論此次返家目
    的在陪伴失明父親，並無赴外縣市工作之打算，現因疫情影
    響，出入公共場所及消費，均須掃描場所代碼或簽名，行蹤
    無所遁形，客觀上顯無逃亡可能，時空背景已與過去有別，
    不宜援引前案通緝紀錄認定被告有逃亡之虞。本案已辯論終
    結，事證已明，被告自民國109年9月28日遭逮捕後，羈押至
    今已14個多月，當知所警惕，再課予相當之保證金，令被告
    有心理與經濟上之負擔，使遵期到案接受後續執行，即無繼
    續羈押必要。被告固有另案繫屬於臺灣嘉義地方檢察署（下
    稱嘉義地檢署），惟該案與本案無關，不宜作為本案有無羈
    押必要之考量。被告家屬表示，願提出新台幣（下同）35萬
    元保證金擔保被告遵期接受執行，被告亦願意定期到派出所
    報到，希望可讓被告返家，陪伴失明父親走完人生最後一段
    路，倘認保證金金額不足，亦請裁定相當金額，讓家屬在被
    告執行前有籌錢聲請具保停止羈押之機會等語。　
二、按被告經法官訊問後，認為犯罪嫌疑重大，所犯為死刑、無
    期徒刑或最輕本刑為五年以上有期徒刑之罪，有相當理由認
    為有逃亡、湮滅、偽造、變造證據或勾串共犯或證人之虞者
    ，非予羈押，顯難進行審判或執行，得羈押之，刑事訴訟法
    第101條第1項第3款定有明文。此所謂之羈押，乃拘禁被告
    之強制處分，其目的係在於保全證據、確保刑事訴訟程序之
    進行及刑罰權之執行。是被告經法官訊問後，究竟有無刑事
    訴訟法第101條第1項各款之情形，均屬事實問題，法院應按
    訴訟之程度、卷證資料及其他一切情事斟酌之。次按刑事訴
    訟法第101條第1項第3款規定之羈押，係因被告所犯為死刑
    、無期徒刑或最輕本刑為五年以上有期徒刑之罪者，其可預
    期判決之刑度既重，該被告為規避刑罰之執行而妨礙追訴、
    審判程序進行之可能性增加，國家刑罰權有難以實現之危險
    ，該規定旨在確保訴訟程序順利進行，使國家刑罰權得以實
    現，以維持重大之社會秩序及增進重大之公共利益，其目的
    洵屬正當。又基於憲法保障人民身體自由之意旨，被告犯重
    罪條款之罪嫌疑重大者，仍應有相當理由認為其有逃亡、湮
    滅、偽造、變造證據或勾串共犯或證人等之虞，法院斟酌命
    該被告具保、責付或限制住居等侵害較小之手段，均不足以
    確保追訴、審判或執行程序之順利進行，始符合該條款規定
    ，非予羈押，顯難進行追訴、審判或執行之要件，此際羈押
    乃為維持刑事司法權有效行使之最後必要手段，於此範圍內
    ，尚未逾越憲法第23條規定之比例原則，符合司法院釋字第
    392號、第653號、第654號解釋意旨，與憲法第8條保障人民
    身體自由及第16條保障人民訴訟權之意旨，尚無違背（釋字
    第665號解釋意旨參照）。至於被告有無繼續羈押之必要，
    則由法院以上述羈押之目的依職權為目的性之裁量為其裁量
    標準，除被告犯罪嫌疑已屬重大外，自當基於訴訟進行程度
    、犯罪性質、犯罪實際情狀及其他一切情事，審慎斟酌有無
    上開保全或預防目的，依職權妥適裁量，俾能兼顧國家刑事
    追訴、刑罰權之順暢執行及人權保障而為認定，故受羈押之
    被告除有刑事訴訟法第114條所列情形之一，經具保聲請停
    止羈押不得駁回外，如以其他原因聲請具保停止羈押，其准
    許與否，事實審法院本有自由裁量之職權（最高法院106年
    度台抗字第156號、103年度台抗字第129號裁定意旨參照）
    。
三、經查，被告沈育權因販賣第一、二級毒品，違反毒品危害防
    制條例第4條第1項、第2項規定，前經原審法院於109年9月2
    9日起羈押，並於110年3月31日判決應執行有期徒刑10年6月
    ，被告對原審判決不服，上訴本院，經本院訊問後，認為被
    告涉犯（109年7月15日）修正施行前、後毒品危害防制條例
    第4條第1項、第2項之販賣第一、二級毒品罪，合計28罪，
    有卷內相關證據可資佐證，既經原審法院判處罪刑，足認犯
    罪嫌疑重大，有刑事訴訟法第101條第1項第3款所犯為死刑
    、無期徒刑或最輕本刑五年以上有期徒刑之罪之情形，有相
    當理由認為被告有逃亡之虞，非予羈押，顯難進行審判或執
    行，而有羈押之原因及必要，本院於110年5月21日予以羈押
    ，於本院審理期間，原羈押之原因及必要性仍然存在，而分
    別自同年8月21日、同年10月21日及同年12月21日起延長羈
    押各2月。合計審判中羈押期間，迄今未逾5年。
四、次查，被告自109年6月至9月間分別因販賣第一、二級毒品
    達28次之多，販賣金額自1,000元、2,000元、4,000元、5,0
    00元、12,000元至48,000元不等，數量非微，販賣對象達7
    人，所犯均為最輕本刑五年以上有期徒刑之重罪，前經本院
    於110年11月24日判處罪刑，並與其另涉犯之持有子彈罪定
    應執行刑有期徒刑9年6月在案，被告已提起上訴，尚未確定
    ，足認犯罪嫌疑重大，良以重罪常伴有逃亡之高度可能，係
    趨吉避凶、脫免刑責、不甘受罰之基本人性，況被告前曾多
    次經嘉義地檢署發布通緝，均係緝獲歸案，有臺灣高等法院
    被告通緝紀錄表在卷足參，可預期被告逃匿以規避後續審判
    、執行程序進行之可能性甚高，自有相當理由認為被告有逃
    亡之虞。次查，被告另案涉嫌販賣第一級毒品，甫經嘉義地
    檢署檢察官以110年度偵字第2825、5131號提起公訴，現繫
    屬臺灣嘉義地方法院110年度訴字第619號審理中，有臺灣高
    等法院被告前案紀錄表暨起訴書附卷足參，該另案販賣對象
    雖僅1人，但均係涉犯販賣第一級毒品罪，販賣次數達12次
    之多，各次販賣金額均為4,000元，綜合本案被告販賣第一
    、二級毒品及另案涉嫌販賣第一級毒品之次數、毒品數量及
    金額，已非施用毒品者間互通有無之少量交易，被告散布毒
    品程度已對社會治安造成重大危害，有事實足認為有反覆實
    行同一販賣第一、二級毒品犯罪之虞，亦符合刑事訴訟法第
    101條第1項第3款及第101條之1第1項第10款之羈押原因。考
    量上開羈押原因及本案尚無從完全消弭被告規避審判及執行
    等司法程序之可能性，若命被告具保、責付或限制住居等侵
    害較小之手段，均不足以確保審判及執行程序之順利完成，
    認有羈押之必要。復審酌本案被告涉犯販賣第一、二級毒品
    罪，無視國家對毒品之禁令，助長毒品流通，藉販毒牟利，
    戕害國人身心健康，危害社會治安程度非輕，權衡國家刑事
    司法權之有效行使、社會秩序及公共利益之維護、被告人身
    自由之私益及防禦權受限制之程度，認對被告繼續羈押處分
    尚屬適當、必要，合乎比例原則。被告亦無刑事訴訟法第11
    4條所定如經具保聲請停止羈押，不得駁回之情形，被告刑
    事訴訟法第101條第1項第3款之羈押原因依然存在，而命被
    告具保、限制住居等侵害較小之手段，均不足以確保後續審
    判或執行程序之順利進行，為確保本案後續審理及執行順利
    ，被告仍有羈押必要。聲請意旨以被告另案涉嫌販賣毒品罪
    不得作為本案羈押之考量，然而刑事司法權之有效行使、公
    共利益之維護及被告人身自由之私益及防禦權受限制之程度
    ，均屬法院羈押必要性之審酌範圍，此部分聲請意旨尚有誤
    解。
五、至聲請意旨主張疫情期間，被告客觀上無逃亡可能，且被告
    有陪伴失明父親走完人生最後一段路之家庭因素等情，然而
    ，被告有無逃亡之虞，實與疫情無涉，非謂疫情期間，刑事
    被告即無逃亡之可能性，而被告父親失明罹病之家庭因素，
    固值同情，若其他家庭成員無力承擔照顧之責，仍可尋求社
    會福利機構協助，尚非聲請具保停止羈押，不得駁回之法定
    事由。聲請意旨執此主張被告無羈押之原因或必要，亦有誤
    解。　　
六、綜上所述，被告羈押之原因依然存在，不能因具保而使之消
    滅。從而，被告聲請具保停止羈押，不能准許，應予駁回。
據上論斷，依刑事訴訟法第220條，裁定如主文。  
中　　華　　民　　國　　110 　年　　12　　月　　28 　日
　　　　　　　　　刑事第六庭    審判長法　官  張瑛宗
　　　　　　　　　　　　　　　　　　  法　官  李秋瑩
　　　　　　　　　　　　　　　　　　  法　官  林逸梅
以上正本證明與原本無異。
如不服本裁定，應於收受送達後五日內向本院提出抗告狀。
                                      書記官  施淑華
中　　華　　民　　國　　110 　年　　12　　月　　28 　日